臺灣臺南地方法院刑事判決　　　　　　　　　　　　　九十一年度易字第三八六號
　　公　訴　人　臺灣台南地方法院檢察署檢察官
　　被　　　告　甲○○
右列被告因詐欺案件，經檢察官提起公訴（九十年度偵字第一二九六四號），本院判
決如左：
    主  文
甲○○無罪。
    理  由
一、公訴意旨略以：被告係台昇機械股份有限公司之負責人，其於民國八十六年七月
    間，明知自己財務困難，無漬償能力，竟意圖為自己不法之所有，向阜谷工程有
    限公司佯稱：願比台灣施工價格多出百分之二十，要求阜谷工程有限公司前往越
    南承作鍍鋅爐工程（包工包料），並於上開工程合約書中切結：出國砌磚費用加
    分之二十，阜谷工程有限公司乃依約於八十七年二月二十六日前往越南施工，並
    於八十七年三月二十日完工返國，嗣於請款時，被告對工資新台幣（下同）七十
    六萬五千三百六元之部份，僅給付六十萬元，餘十六萬五千三百七十六元未給付
    ，而在工程材料費用部份之九十七萬四千四百元，則完全未支付，而簽立本票（
    公訴人誤書為支票）六紙，以為分期清償上開工資及材料之欠款，惟屆期均未兌
    現，阜谷工程有限公司始知受騙，因認被告涉有刑法第三百三十九條第一項之詐
    欺罪嫌。
二、查公訴人認被告涉有上開詐欺罪嫌，無非以被告自承於八十七年初其經濟即陷入
    困境，而被告與告訴人僅有二次生意之往來，第一次被告僅要求告訴人施工，並
    未帶料，而本次被告非但以高於台灣百分之二十之價格要求告訴承作上工程，且
    要求告訴人先行出料，且本件之程材料費高達九十餘萬元，用以給付工程之本票
    亦均未兌現云云，為主要依據。訊據被告則堅決否認有上開犯行，辯稱因被越南
    達豐公司倒了一千多萬元、力宏鋼鐵倒了三百多萬元，致伊一時週轉不靈，才無
    法給付告訴人之工程款，並未施用詐術等語。
三、按犯罪事實，應依證據認定之，無證據不得推定其犯罪事實。又不能證明被告犯
    罪者，應諭知無罪之判決，刑事訴訟法第一百五十四條、第三百零一條第一項分
    別定有明文。又刑法第三百三十九條詐欺罪之成立，以意圖為自己或第三人不法
    之所有，以詐術使人將本人或第三人之物交付為要件。所謂以詐術使人交付，必
    須被詐欺人因其詐欺而陷於錯誤，若其所用方法，不能認為詐術，亦不致使人陷
    於錯誤，即不構成該罪，最高法院四十六年台上字第二六０號著有判例可稽。經
    查：
(一)、被告確有承攬訴外人達豐公司之全套鍍鋅爐工程，其中包括鍍鋅爐爐體工程及四
    組鍍鋅機械，金額高達三千萬元，被告並將鍍鋅爐爐體工程再轉包予告訴人承作
    ，嗣因鍍鋅爐工程瑕疵責任問題，被告與達豐公司互寄存證信函，終該工程末能
    驗收，被告遭達豐公司扣除尾款三百萬元，且期間被告因該瑕疵問題，被告一直
    未能解決，達豐公司遂將工程款跳過被告逕付予其他協力廠商，此經證人即達豐
    公司之負責人乙○○、越南達豐公司鍍鋅爐廠廠長廖啟元到庭證稱屬實，並有渠
    等提出協議書、清算明細等影本在卷供參，是被告辯稱遭達豐倒債一千萬元雖跨
    大其詞，惟其未能自達豐公司取得預計之工程款項，致未能依約給付告訴人工程
    款尚屬實在。而公訴人就此明顯重要之待證事項，未傳訊達豐公司之相關人員，
    究明事實，即逕依告訴人之告訴狀中之指訴認被告於偵查卷中所提寄與達豐公司
    之卷附存證信函，係其片面之詞，實嫌率斷。
(二)、又被告承攬上開鍍鋅爐工程，係自台灣召募技術人員出國前往越南興建，而技術
    人員出國工作，依一般常情均有出國加給等情，其報酬本即與在國內工作有所不
    同，此據證人證人廖啟元證稱在卷，故被告與告訴人於上開工程合約書中切結：
    出國砌磚費用加分之二十一節，核與常情相符，難認係施用詐術之手段。
(三)、公訴人雖另以被告自承自八十七年初其經濟即陷入困境，因認被告有詐欺之犯意
    云云。然查，姑且不論被告與告訴人係於八十六年七月間即訂立鍍鋅爐砌磚工程
    ，時間早在被告自承經濟即陷入困境之前，公訴人舉此認被告有詐欺之嫌，實無
    何證據力可言。況且縱認被告定約之初，經濟即陷入困境，其亦與被告是否施用
    詐術，無何因果關係。
(四)、再者本件被告雖與告訴人僅係第二次生意往來即發生債務不履行之情形，告訴人
    之工作內容（是否帶工帶料）復與第一次不同，惟查工作內容本隨定約之雙方要
    求不同而隨之更易，此本為商場上常見之情形，否則不啻謂每次工作之內容均需
    相同，否則即有詐欺之嫌，故本院認尚難據此遽認被告自始即有詐欺之犯意。至
    被告事後未能給付工資及材料費用，與定約之初之說詞不符，所簽發之本票未能
    依約兌現，亦屬民事債務不履行之問題，核與詐欺罪自始施用詐術之構成要件有
    別，而無從據此為被告有罪之認定。
四、此外復查無其他積極證據足資證明被告有公訴人所指之犯行，不能證明被告犯罪
    ，依法應諭知無罪之判決。
據上論斷，應依刑事訴訟法第三百零一條第一項，判決如主文。
中    華    民    國      九十一      年       八     月     二十九     日
                                    臺灣臺南地方法院刑事第二庭
                  法  官  鄧希賢
右正本證明與原本無異。
如不服本判決，應於判決送達後十日內，向本院提出上訴狀。
                                              書記官  汪維屏
中    華    民    國      九十一      年       八     月      二十九    日
